【裁判字號】    92,聲,559
【裁判日期】    921202
【裁判案由】    聲請撤銷處分
【裁判全文】
臺灣雲林地方法院刑事裁定                        九十二年度聲字第五五九號
    聲明異議人
    即  受刑人  甲○○
右列聲明異議人即受刑人對檢察官執行之指揮不當聲明異議（臺灣雲林地方法院檢察
署九十二年度執更字第四四號），本院裁定如左：
    主  文
聲請駁回。
    理  由
一、聲請意旨略以：聲明異議人於民國（下同）八十五年二月二日至八十七年二月三
    日間施用毒品海洛因，經鈞院於八十七年三月三十日以八十七年度訴緝字第八號
    判決有期徒刑三年八月，聲明異議人不服，提起上訴，惟毒品危害防制條例，適
    於八十七年五月二十日公布施行，臺灣高等法院台南分院乃於八十七年六月五日
    援引新法，以八十七年度上訴字第七四三號裁定，命將聲明異議人送勒戒處所觀
    察勒戒，而台灣高等法院台南分院於八十九年六月二十一日向台灣雲林監獄借提
    另案在該監獄執行之聲明異議人，承審法官亦以新法已將首度施用毒品行為除罪
    ，而於借提聲明異議人後第一次開庭之八十九年七月九日當庭勸諭聲明異議人撤
    回上訴，卻疏未注意倘聲明異議人撤回上訴，將致鈞院有期徒刑三年八月之判決
    確定，聲明異議人則因承審法官勸諭，復不知法律，以右開施用毒品已因執行強
    制戒治成效良好，於滿三個月後之八十七年十二月十一日，經臺灣雲林地方法院
    以八十七年毒聲字第六四四號裁定命停止戒治而結案，遂當庭撤回上訴，本件檢
    察官則認聲明異議人既撤回上訴，則鈞院八十七年度訴緝字第八號判決因而確定
    ，無視聲明異議人業至勒戒處所觀察、勒戒、強制戒治完畢且倘聲明異議人未撤
    回上訴，法院應為形式上之免刑判決，不可能再重覆處罰，聲明異議人在本案施
    用毒品犯行即已實質上矯治完畢，則鈞院八十七年度訴緝字第八號判決，雖因聲
    明撤回上訴，而形式上確定，惟實質上因已無處罰之效力，仍執意再執行上開確
    定判決，茲此聲明異議云云。
二、按當事人於提起上訴後聲請撤回，即係表示不求裁判之意思，故自聲明之日起，
    即生撤回之效力，而受理上訴之法院，不得就已撤回之上訴，予以任何之裁判。
    又我國實務見解認為，實體裁定與實體判決同其效力，並受一事不再理之拘束，
    最高法院二十一年度非字第一五二號、四十四年度台非第四十一號分別著有判例
    可資參照。
三、經查，本件聲明異議人即受刑人於九十一年四月十九日就檢察官依本院八十七年
    度訴緝字第八號確定判決，而為之八十八年度執字第九八一號之執行指揮書聲明
    異議，經最高法院於九十二年三月十三日以九十二年度台抗字第一０二號駁回後
    定讞。前揭最高法院之裁定認為本件聲明異議人所犯本案之施用毒品犯行（自八
    十五年二月二日至八十七年二月三日施用毒品海洛因），係於八十七年四月二十
    四日提起上訴繫屬於原法院，該院於同年六月五日依新修正之毒品危害防制條例
    裁定聲明異議人應送觀察、勒戒。嗣聲明異議人因另一施用毒品案件，自同年七
    月二十日起，在台灣雲林看守所附設勒戒處所執行台灣雲林地方法院八十七年度
    毒聲字第一二二號觀察、勒戒處分，依保安處分執行法第四條之一第三款之規定
    ，應認聲明異議人有關本案之施用毒品犯行，也一併在執行觀察勒戒；後因觀察
    勒戒之結果，認有繼續施用毒品傾向，該一審法院乃於同年八月十二日，依檢察
    官之聲請，以八十七年度毒聲字第二一０號裁定，令入戒治處所施以強制戒治一
    年，並自同年八月十三日起開始執行。迨執行強制戒治滿三個月後，成效良好，
    一審法院於同年十二月十一日，以八十七年度毒聲字第六四四號裁定，命停止戒
    治，所餘戒治期間付保護管束，並應執行保護管束至八十八年八月十一日止。然
    聲明異議人於八十八年七月九日原法院開庭審理（即執行保護管束期間屆至前）
    時，到場並當庭表示撤回上訴。揆之前開說明，受理上訴之原法院，自不得就已
    撤回之上訴，予以任何之裁判，故該案第一審刑事判決因聲明異議人之撤回上訴
    而告確定。是聲明異議人所犯本案之施用毒品犯行，該院並無依毒品危害防制條
    例第三十五條第三款規定為免刑判決之可能，自應由檢察官依確定判決所處有期
    徒刑三年八月為執行。最高法院係就刑罰權之存否及其範圍為審查，認為因撤回
    上訴，原受理上訴法院不得就已撤回之上訴，為任何之裁判，則此裁定應為實體
    裁定，受一事不再理之拘束。嗣後檢察官就最高法院九十二年度台抗字第一０二
    號刑事裁定所再發九十二年度執更字第四十四號執行指揮書之處分，聲明異議人
    就此復聲明異議，已違反一事不再理之原則，聲明異議人仍執陳詞謂聲明異議人
    在撤回上訴之時，本案之施用毒品犯行，已經完成觀察勒戒、強制戒治程序，檢
    察官就八十七年度訴緝字第八號確定判決自不得再指揮執行云云，難認為有理由
    ，應予駁回。
四、另撤回上訴乃當事人自由意志之行使，縱聲明異議人經受理上訴法院之曉諭而撤
    回上訴，亦不妨礙撤回上訴之效力，聲明異議人陳詞經法官勸諭，復不知法律，
    而撤回上訴等語，實不影響撤回上訴所發生之效力，併此敘明。
據上論結，應依刑事訴訟法第四百八十六條，裁定如主文。
中        華       民     國     九十二     年     十二    月    二     日
                                          臺灣雲林地方法院刑事第四庭
                  法  官  陳  婉  玉
右正本證明與原本無異。
如不服本裁定，應於裁定送達後五日內向本院提出抗告狀。
                                              書記官  徐  基  典
中        華       民     國     九十二     年     十二    月    二     日


司法院資訊處製作；財團法人民間司法改革基金會備份。
